---
output: github_document
---

<!-- README.md is generated from README.Rmd. Please edit that file -->

```{r, include = FALSE}
knitr::opts_chunk$set(
  collapse = TRUE,
  comment = "#>"
)
```


# Curso-R para Ciência de Dados II

## Avaliação Final - Análise de variáveis de segurança pública nacional

### Aluno: Gabriel Caldana

<!-- badges: start -->
<!-- badges: end -->




Neste documento vamos analisar a base de dados do Sistema Nacional de Informações de Segurança Pública (SINESP)
Nela temos o número de vítimas de crimes violentos em regiões brasileiras e subdivididas em estados.

A partir dessa base, os primeiros três meses (janeiro, fevereiro e março) serão filtrados dos anos de 2018, 2019 e 2020 para fins de comparação igualitária.

===============================================================================================

## Dividindo por Região

Comparando as mesmas regiões em números absolutos em função do total de vítimas no período, temos os seguintes gráficos:

```{r warning=FALSE, echo=FALSE, include=FALSE, message=FALSE, error=FALSE}

library(sf)
library(dplyr)
library(ggplot2)
library(tidyr)
library(stringr)

Sinesp1 <- readRDS("/Documents and Settings/gabri/Desktop/Projeto_Novo/data/dados_sinesp.rds")

Sinesp <- Sinesp1 %>%
  separate(col = "mes_ano",
           into = c("mes", "ano"),
           sep = "/")
```


```{r warning=FALSE, echo=FALSE, message=FALSE, error=FALSE}

Sinesp %>%
  filter(mes == "01" | mes == "02" | mes == "03") %>%
  group_by(regiao, ano) %>%
  filter(!str_detect(ano, "NA")) %>%
  summarise(soma_vitimas = sum(vitimas , na.rm = TRUE)) %>%
  ggplot() +
  geom_bar(aes(x = soma_vitimas , y = regiao, fill = soma_vitimas), 
           stat="identity"
           ) +
  facet_wrap(~ano, ncol = 3) +
  scale_y_discrete(
    limits = c("NORDESTE", "SUDESTE", "SUL", "NORTE", "CENTRO-OESTE")
  ) +
  geom_label(aes(x = soma_vitimas , y = regiao, label = soma_vitimas), size = 2.5) +
  scale_fill_gradient(low="yellow", high="darkred") +
  theme_minimal() +
  labs(
    x = "Somatório de vítimas",
    y = "Região",
    color = "Vítimas",
    title = "Gráfico de colunas",
    subtitle = "Região vs Somatório de vítimas"
  ) +
  coord_cartesian(xlim = c(500, 6500))
```

Podemos observar que as regiões Centro-Oeste e Norte tiveram redução no número de vítimas  com o passar dos anos.

As regiões Sul, Sudeste e Nordeste tiveram uma melhora significativa de 2018 para 2019. Mas, infelizmente, é um indício de que a quarentena não ajudou a diminuir os índices de violência em nessas regiões, pois de 2019 para 2020, o número de vítimas cresceu bastante.

===============================================================================================

## Dividindo por Estado

Para entender a geografia da criminalidade violenta no Brasil, a mesma idéia de comparação dos gráficos acima foi adotada para a formulação de mapas de calor.

Abaixo temos três mapas do Brasil , um para cada ano desta análise, divididos por estados. Quanto mais claro, menor é o total de vítimas daquele estado; quanto mais escuro, maior é o número total de vítimas.

```{r warning=FALSE, echo=FALSE, include=FALSE, message=FALSE, error=FALSE}

SisnespRS_2018 <- Sinesp %>%
  filter(sigla_uf == "RS") %>%
  filter(ano == 2018) %>%
  group_by(municipio) %>%
  summarise(Total_vitimas = sum(vitimas))

SisnespRS_2019 <- Sinesp %>%
  filter(sigla_uf == "RS") %>%
  filter(ano == 2019)%>%
  group_by(municipio) %>%
  summarise(Total_vitimas = sum(vitimas))

SisnespRS_2020 <- Sinesp %>%
  filter(sigla_uf == "RS") %>%
  filter(ano == 2020)%>%
  group_by(municipio) %>%
  summarise(Total_vitimas = sum(vitimas))


# Sinesp 2018 por estado

Sinesp2018 <- Sinesp %>%
  select(!municipio) %>%
  select(!regiao) %>%
  filter(mes == "01" | mes == "02" | mes == "03") %>%
  filter(ano == "2018") %>%
  group_by(sigla_uf) %>%
  na.omit() %>%
  summarise(soma_vitimas = sum(vitimas))


# Sinesp 2019 por estado

Sinesp2019 <- Sinesp %>%
  select(!municipio) %>%
  select(!regiao) %>%
  filter(mes == "01" | mes == "02" | mes == "03") %>%
  filter(ano == "2019") %>%
  group_by(sigla_uf) %>%
  na.omit() %>%
  summarise(soma_vitimas = sum(vitimas))

# Sinesp 2020 por estado

Sinesp2020 <- Sinesp %>%
  select(!municipio) %>%
  select(!regiao) %>%
  filter(mes == "01" | mes == "02" | mes == "03") %>%
  filter(ano == "2020")%>%
  group_by(sigla_uf) %>%
  na.omit() %>%
  summarise(soma_vitimas = sum(vitimas))

# Adicionando as infos

tab_estados <- geobr::read_state()

tab_estados_2018 <- Sinesp2018 %>%
  right_join(tab_estados, by = c("sigla_uf" = "abbrev_state"))

tab_estados_2019 <- Sinesp2019 %>%
  right_join(tab_estados, by = c("sigla_uf" = "abbrev_state"))

tab_estados_2020 <- Sinesp2020 %>%
  right_join(tab_estados, by = c("sigla_uf" = "abbrev_state"))




```


```{r warning=FALSE, echo=FALSE, message=FALSE, error=FALSE}

# Mapas

tab_estados_2018 %>%
  ggplot() +
  geom_sf(aes(geometry = geom, fill = soma_vitimas)) +
  geom_sf_label(aes(geometry = geom, label = soma_vitimas), size = 1.75)+
  scale_fill_gradient(low = "yellow", high = "darkred")+
  labs(
    title = "2018"
  )

tab_estados_2019 %>%
  ggplot() +
  geom_sf(aes(geometry = geom, fill = soma_vitimas)) +
  geom_sf_label(aes(geometry = geom, label = soma_vitimas), size = 1.75)+
  scale_fill_gradient(low = "yellow", high = "darkred") +
  labs(
    title = "2019"
  )

tab_estados_2020 %>%
  ggplot() +
  geom_sf(aes(geometry = geom, fill = soma_vitimas)) +
  geom_sf_label(aes(geometry = geom, label = soma_vitimas), size = 1.75)+
  scale_fill_gradient(low = "yellow", high = "darkred") +
  labs(
    title = "2020"
  )
```


Os mapas de calor demonstram os resultados dos gráfico da sessão anterior. 
Alguns estados chamam bastante atenção como o Pará, Goiás, Rio de Janeiro e Rio Grande do Sul. Esses tiveram uma melhora muito visível, com suas cores ficando mais claras com o passar dos anos.

Em contrapartida, vemos alguns estados como o Ceará, Bahia baixando a criminalidade violenta de 2018 para 2019, porém aumentando de 2019 para 2020. 



===============================================================================================

## Criminalidade geral no Brasil


Para enxergar a criminalidade no Brasil como um todo, podemos observar a tabela abaixo que sumariza o valor total de vítimas de crimes violentos no país em cada ano analisado.


```{r warning=FALSE, echo=FALSE, message=FALSE, error=FALSE}

Sinesp %>%
  filter(mes == "01" | mes == "02" | mes == "03") %>%
  group_by(ano) %>%
  filter(!str_detect(ano, "NA")) %>%
  summarise(soma_vitimas = sum(vitimas , na.rm = TRUE)) %>%
  ggplot() +
  geom_col(aes(x = ano,
               y = soma_vitimas,
               fill = soma_vitimas)) +
  geom_label(aes(x = ano,
                 y = soma_vitimas,
                 label = soma_vitimas),
             size = 2.5) +
  scale_fill_gradient(low="yellow", high="darkred") +
  theme_minimal() +
  labs(
    x = "Ano",
    y = "Somatório de vítimas",
    title = "Somatório de vítimas por ano"
  ) +
  coord_cartesian(ylim = c(10000, 14000))

```


Dentro do contexto nacional, podemos sugerir que a criminalidade não diminuiu com o início da quarentena. Com um aumento de 906 vítimas em relação ao ano de 2019, 2020 teve um aumento de quase 2,5 casos por dia.

Ao calcular a média de vítimas dos anos de 2018 e 2019 obtemos um valor (11.873) maior que o de 2020 (11.189). 

Essas diferenças poderiam sugerir que há uma flutuação nos números totais considerada normal e que pode afetar as conclusões neste estudo. Para ter certeza de que a flutuação está ou não afetando na análise, teríamos que aferir a significância da diferença dos dados através de teste estatístico.



